【裁判字號】    90,訴,812
【裁判日期】    901130
【裁判案由】    偽證等
【裁判全文】
臺灣臺南地方法院刑事判決                            九十年度訴字第八一二號
    公  訴  人  臺灣台南地方法院檢察署檢察官
    被      告  戊○○
                甲○○
    選任辯護人  鄭和傑
                蘇新竹
                謝依良
右列被告因竊盜等案件，經檢察官提起公訴（九十年度偵字第四二九七、六九００號
），本院判決如左：
    主  文
戊○○竊盜，處拘役肆拾日，如易科罰金以參佰元折算壹日。
甲○○無罪。
    事  實
一、戊○○意圖為自己不法之所有，於民國九十年四月五日二十時四十五分許，在台
    南縣永康市○○街八０一巷十一號前，竊取丙○○○所有之捷安特牌腳踏車一台
    ，得手後供己騎用。嗣丙○○○發現其腳踏車失竊，即與其父丁○○○外出尋找
    ，於同日二十一時許，在台南縣永康市○○路○段與永大一路口，發現戊○○騎
    乘該腳踏車，乃尾隨在後並報警，於同日二十一時三十分許，在台南縣永康市○○○路三十號旺旺來遊藝場前為警當場查獲。
二、案經丙○○○訴由台南縣警察局永康分局報請臺灣臺南地方法院檢察署檢察官偵
    查起訴。
    理  由
甲、有罪部分
一、被告戊○○矢口否認有右揭竊盜犯行，辯稱：案發當日伊並未騎腳踏車，且未行
    經台南縣永康市○○街八０一巷十一號前云云。經查，丙○○○之捷安特腳踏車
    原放置在自宅前，後來發現停放在永康市○○○路三十號之旺旺來遊藝場前，被
    警查獲時被告戊○○就站在該腳踏車之前方，此經戊○○於警訊時自承「當時該
    腳踏車位於我人的後方」，有九十年四月六日四時十分之筆錄在卷可稽。被告戊○○於九十年四月五日二十一時許，經丙○○○父子發現腳踏車失竊後，出門尋
    找，在台南縣永康市○○路○段與永大一路口，發現被告戊○○騎乘丙○○○失
    竊之腳踏車，尾隨在後並報警，於同日二十一時三十分許，在台南縣永康市○○
    路三十號旺旺來遊藝場前為警當場查獲等情，業據告訴人丙○○○指訴及其父即
    證人丁○○○於偵審時指證歷歷，參諸被告戊○○與告訴人丙○○○及證人丁○○○間，素不認識，又無怨隙，則告訴人丙○○○及丁○○○應無故意誣陷戊○○之必要，而歐陽父子在尋找失物之心情下，發現被告戊○○騎乘其失竊之腳踏
    車並尾隨一段路程，亦無誤認可能，足認被告戊○○所辯，顯係卸責之詞，不足
    採信。此外並有贓物暫行發還認領保管單一紙在卷可參，事證明確，被告戊○○
    竊盜犯行，堪以認定。
二、核被告戊○○意圖為自己不法之所有，竊取他人之動產，所為係犯刑法第三百二
    十條第一項之竊盜罪。審酌被告犯罪動機、目的、所生危害及犯罪後態度等一切
    情狀，量處如主文所示之刑，並諭知易科罰金之折算標準，以資懲儆。
乙、無罪部分
一、公訴意旨另以：甲○○明知其於上揭時間內，並未與戊○○相遇，且一同步行至
    旺旺來遊藝場，竟於九十年四月十八日十五時五十分許，在臺灣臺南地方法院檢
    察署第九偵查庭以證人身分作證時，就案情有重要關係之事項，供前具結，而為
    虛偽陳述「其當時沿著永福街往永大一路行走，看見戊○○行走在永大一路上，
    渠等在這二個路口上相遇，相遇後沿著永大一路行走，經過旺旺來遊藝場前，其
    叫戊○○在那裏等，其就先行離開，當時時間約是晚上九點左右」等語。因認被
    告甲○○所為，係犯同法第一百六十八條之偽證罪嫌。
二、按犯罪事實應依證據認定之，無證據不得推定其犯罪事實；又不能證明被告犯罪
    者，即應諭知無罪之判決，刑事訴訟法第一百五十四條、第三百零一條第一項分
    別定有明文。又偽證罪構成要件中所謂「於案情有重要關係事項」，係指與該事
    項之有無，足以影響於裁判之結果者而言，所謂虛偽陳述，係指與案件之真正事
    實相悖，而足以陷偵查或審判於錯誤之危險者而言，最高法院二十九年上字第二
    三四一號、六十九年台上字第二四二七號判例可資參照。
三、本件公訴人認被告甲○○涉有偽證罪嫌，無非以甲○○就案發當晚遇見戊○○之
    經過及為何到警局製作筆錄之陳述與戊○○所述情節不符，因認甲○○為虛偽陳
    述。被告甲○○堅決否認有右揭犯行，辯稱：伊當晚確實在永康市○○○路與永
    福街口遇到戊○○，因伊與戊○○均找不到自己的轎班，伊建議戊○○在旺旺來
    遊藝場前等等看，後來伊看到自己的轎班，即跟自己的轎班離開，事後伊接到電
    話，說戊○○被人誣陷偷腳踏車，叫伊趕到旺旺來遊藝場，伊趕到那邊，看見被
    害人父子、戊○○、乙○○及警察，後來警察問伊願否作證，伊表示願意後，即
    跟警察到警察局，伊並未虛偽陳述等語。
四、經查：
（一）被告戊○○於警訊中供稱：「在九十年四月五日晚間約近二十時開始繞街遊行
      ，．．．，我和朋友就騎車回頭找所屬轎隊神轎，結果先找到我朋友紫竹寺神
      轎後，要找我自己的轎班，所以就開始步行，沿著永大路二段往南轉入永大一
      路，才在永大一路和永福街口遇見甲○○，然後就和甲○○一起走到旺旺來遊
      藝場，然後甲○○繼續走，我則停在旺旺來等所屬轎班。」，核與甲○○於本
      院審理所述當晚遇見戊○○之情節相符，甲○○於抬轎遊街當晚在永大一路口
      與永福街口確曾遇到同樣脫離自己轎班的戊○○，應可採認。
（二）被告甲○○於警訊中雖供稱：「．．．，陣頭遊行約至二十時許，因各庄神轎
      各走各的，所以有找不到自己庄頭神轎的情形，約至二十一時三十分許，我和
      另二位朋友走至永福街時，才看見我所屬庄頭的神轎由永大路二段轉入永大一
      路，戊○○就跟隨在其中緩步行進，．．．。」等語，公訴人認與戊○○自稱
      「伊離開紫竹寺神轎班後，就一個人往永大路二段轉永大一路走，沒有人陪伴
      ，也沒有隨任何神轎隊伍走」不符，認為甲○○此部分為虛偽陳述。惟戊○○
      究係一個人往永大路二段轉永大一路走，沒有人陪伴，還是跟隨甲○○所屬轎
      班走到遇見甲○○之永福街口？本難僅據戊○○之說詞，認為甲○○之說法與
      戊○○不合，即謂甲○○所述不實！況此亦非本件於案情有重要關係之事項，
      縱有失出，尚無致偵查或審判陷於錯誤之虞，依前揭最高法院判例意旨，實難
      認係偽證罪構成要件中所謂於案情有重要關係事項之虛偽陳述。
（三）被告甲○○為何到警局作證乙節，被告戊○○供稱：「當警員到達時，我有位
      朋友乙○○在場，我請陳去找甲○○到場，再一起去警局做筆錄，我不知道甲○○的電話號碼。」等語，而被告甲○○卻供稱：「是戊○○打電話給我，說
      他被人誣陷偷車，叫我到旺旺來遊藝場」等語，供詞亦不一致，公訴人認甲○○此點亦為虛偽陳述。惟查，當天打電話與甲○○者係乙○○，此經乙○○到
      場證述屬實，而甲○○辯稱伊接電話時，鞭炮聲很大，因內容說戊○○被誣陷
      偷腳踏，遂直覺認為係戊○○打來，本院衡酌當時夜間轎班遊街，鞭炮聲很大
      ，應合常情，甲○○此點辯解，應可採信。而何人以電話通知甲○○前往旺旺
      來遊藝場，與戊○○有無偷腳踏車之重要關係事項，並無必要之關連，甲○○
      此點所陳縱有不實，亦不致使偵審陷於錯誤，，自難引此即謂甲○○就案情有
      重要關係事項為虛偽陳述。
五、據上所陳，本件依調查結果，認為被告甲○○所為與偽證罪之構成要件尚有未符
    ，不能證明被告犯罪，應為無罪之諭知。
據上論斷，應依刑事訴訟法第三百零一條第一項、第二百九十九條第一項前段，刑法
第三百二十條第一項、第四十一條第一項前段，罰金罰鍰提高標準條例第一條前段、
第二條判決如主文。
中      華      民      國      九十      年    十一    月    三十      日
                              臺灣臺南地方法院刑事第五庭
                                      法  官  陳  振  謙
右正本證明與原本無異
如不服本判決應於送達後十日內向本院提出上訴狀
                                      書記官  鄭  秀  美
中      華      民      國      九十      年    十一    月    三十      日
附錄本案論罪科刑法條全文：
刑法第三百二十條第一項：
意圖為自己或第三人不法之所有，而竊取他人之動產者，為竊盜罪，處五年以下有期
徒刑、拘役或五百元以下罰金。


司法院資訊處製作；財團法人民間司法改革基金會備份。
